臺灣新北地方法院三重簡易庭民事判決
110年度重簡字第2042號
原      告  林祐誼

被      告  頂尖教育顧問有限公司

被      告  豐稪實業有限公司

兼  共  同
法定代理人  林雅容

上列當事人間請求侵權行為損害賠償事件，原告提起刑事附帶民
事訴訟（109年度附民字第845號），經刑事庭裁定移送前來，於
民國111年9月21日言詞辯論終結，本院判決如下：
    主  文
被告頂尖教育顧問有限公司、豐稪實業有限公司應連帶給付原告
新臺幣伍拾萬元，及自民國一百零九年十二月二十一日起至清償
日止，按年息百分之五計算之利息。
被告頂尖教育顧問有限公司、林雅容應連帶給付原告新臺幣伍拾
萬元，及自民國一百零九年十二月二十一日起至清償日止，按年
息百分之五計算之利息。
被告豐稪實業有限公司、林雅容應連帶給付原告新臺幣伍拾萬元
，及自民國一百零九年十二月二十一日起至清償日止，按年息百
分之五計算之利息。
前三項所命給付，如任一被告已為給付，其他被告於其給付範圍
內，免給付責任。
原告其餘之訴駁回。
訴訟費用由被告連帶負擔。
本判決原告勝訴部分得假執行；但被告如於執行標的物拍定、變
賣或物之交付前，以新臺幣伍拾萬元為原告預供擔保或將請求標
的物提存，得免為假執行。　　
 　 事  實  及  理  由
一、按解散之公司除因合併、分割或破產而解散外，應行清算；
    又解散之公司，於清算範圍內，視為尚未解散，公司法第24
    條、第25條分別定有明文。又有限公司之清算，以全體股東
    為清算人。但公司法或章程另有規定或經股東決議，另選清
    算人者，不在此限，公司法第113條第2項準用第79條亦有明
    文。本件被告豐稪實業有限公司（下稱豐稪實公司）於108
    年10月25日經股東決議解散，並選任被告林雅容為清算人，
    此有豐稪公司之商工登記公示資料查詢服務表、股東同意書
    在卷可考；又豐稪公司尚未向臺灣桃園地方法院（下稱桃園
    地院）聲報清算人就任及聲報清算完結，豐稪公司既應行清
    算且清算尚未完結，其法人格仍未消滅，仍有當事人能力，
    並應以清算人林雅容為豐稪公司之法定代理人。
二、另按清算人之職務包括了結現務及收取債權、清償債務。法
    人至清算終結止，在清算之必要範圍內，視為存續，民法第
    40條第1項第1、2款、第2項、第41條、公司法第113條第2項
    準用第84條第1項第1、2款亦分別有明定；又公司於清算完
    結，清算人將結算表冊送請股東會承認後，向法院所為之聲
    報，僅屬備案性質，法院之准予備案處分，並無實質上之確
    定力。是公司是否清算完結，法人人格是否消滅，應視其已
    否完成「合法清算」，並向法院辦理清算終結登記而定。所
    謂清算終結係指清算人就清算程序中應為之清算事務，實質
    全部辦理完竣而言，而不以法院之備案為依據（最高法院92
    年度台抗字第621號裁定要旨參照）。本件被告頂尖教育顧
    問有限公司（下稱頂尖公司）於108年6月5日經股東決議解
    散，並選任林雅容為清算人，林雅容已向桃園地院聲報清算
    人就任，經桃園地院准予備查，再向桃園地院聲報清算完結
    ，經桃園地院於109年4月24日以桃院祥民唐108年度司司字
    第294號函准予備查，此有頂尖公司之商工登記公示資料服
    務查詢表、股東同意書、桃園地院函文等附卷可稽。然依前
    揭論述說明，被告頂尖公司與原告就本件紛爭所生債務是否
    完成清算，已生爭執，即不受法院備查清算完結所影響，不
    生清算完結效果，故在本件訴訟債務了結前，被告頂尖公司
    之法人格並未消滅，仍有當事人能力，並應以清算人林雅容
    為其法定代理人，是以被告頂尖公司辯稱法人格已消滅乙節
    ，不足採信。
三、復按因犯罪而受損害之人，於刑事訴訟程序得附帶提起民事
    訴訟，對於被告及依民法負賠償責任之人，請求回復其損害
    ，刑事訴訟法第487條第1項定有明文。故附帶民事訴訟必限
    於起訴之犯罪事實侵害個人私權，致生損害者，始得提起之
    ，否則縱令得依其他事由，提起民事訴訟，亦不得於刑事訴
    訟程序附帶為此請求；至於刑事庭移送民事庭之附帶民事訴
    訟，僅移送後之訴訟程序，應適用民事訴訟法，移送前之訴
    訟行為是否合法，仍應依刑事訴訟法決之。準此，非因刑事
    犯罪而直接受損害之人提起附帶民事訴訟，刑事法院未依刑
    事訴訟法第487條第1項、第502條第1項規定，以判決駁回之
    ，卻誤以裁定移送於民事庭者，該刑事附帶民事訴訟仍屬不
    合法，受移送之民事庭原應認原告之訴為不合法，以裁定駁
    回之，惟按刑事附帶民事訴訟，經刑事庭依刑事訴訟法第50
    4條第1項規定裁定移送於同院民事庭後，民事庭如認其不符
    同法第487條第1項規定之要件時，應許原告得繳納裁判費，
    以補正起訴程式之欠缺（最高法院108年度台抗大字第953號
    裁定要旨參照）。再者，違反銀行法之行為，係破壞國家有
    關經營銀行業務應經特許之制度，而非直接侵害個人法益之
    犯罪，存款人固有受害之虞，然非必然受害，如行為人依約
    給付本息之情形，存款人即非因行為人犯銀行法之罪而直接
    受損害之人，自不得提起刑事附帶民事訴訟（最高法院100
    年度台抗字第608號裁定要旨參照）。查本件原告係於本院
    刑事庭109年度金重訴字第11號即被告被訴違反銀行法案件
    之刑事訴訟程序，對於被告附帶提起之民事訴訟，本院刑事
    庭雖判處被告分別犯銀行法第29條第1項、第29條之1、第12
    5條第1項、第3項、第127條之4第1項等罪，並將原告所提起
    之附帶民事訴訟裁定移送本庭，然依前開論述說明，原告並
    非被告犯銀行法之罪而直接受損害之被害人，本不得於該刑
    事訴訟程序附帶提起民事訴訟，請求被告賠償所受損害，惟
    仍應許原告得繳納裁判費，以補正起訴程式之欠缺。嗣原告
    經本院於111年1月4日裁定命於5日補繳裁判費，原告收受該
    補費裁定後，已補繳裁判費而補正起訴程式之欠缺，其訴即
    屬合法，先予敘明。
四、原告起訴主張：
（一）訴外人王派宏（通緝中）以教授房地產投資起家，著有「
      房地產賺錢筆記」、「學校老師沒教的賺錢秘密」等書而
      聞名於房地產投資界，並因多年教授房地產、期貨、股市
      等投資標的之經驗，獲得投資老師之信譽，吸引數千學員
      加入被告林雅容所經營頂尖教育團隊（其成員均為被告林
      雅容經營之被告頂尖公司、豐稪公司）「派宏菁英商學苑
      」成為長期會員。被告被告頂尖公司、豐稪公司竟與王派
      宏共同基於非法經營收受銀行存款業務之故意，被告林雅
      容則基於幫助非法經營收受銀行存款業務之故意，由王派
      宏設計派宏事業體合約、派宏商店街保障營業額合約、派
      宏郵寄精品合約等各類投資合約，承諾學員依投資本金之
      金額，按月、季或年給付合計年息20%至36%不等顯不相當
      之利息，且約定屆期後即返還本金（保本），並由被告林
      雅容以被告頂尖公司、豐稪公司名義於網路宣傳「學校老
      師沒教的賺錢秘密」等房地產投資訊息，吸引不特定人參
      與王派宏於臺灣地區各地所舉辦之投資講座、說明會，並
      引誘有興趣快速賺錢之學員，加入頂尖教育團隊之「派宏
      菁英商學苑」成為會員，王派宏即在進階講座課程講授介
      紹其設計之各類投資合約，依學員資力，鼓吹學員投資賺
      取高額利息，再依學員投資之金額大小，分由其本人吸收
      學員之投資款項，或指示學員將資金以單線分散之方式，
      與投資窗口簽立投資合約，並以現金或匯款方式交付投資
      款，投資窗口則交付王派宏簽立之借據、本票予投資人，
      以示保本之意。王派宏並於每期付息日前，將應付利息以
      匯款或現金之方式，交予簽約助理或各組投資窗口負責人
      以現金無摺存款之方式，存入投資人之帳戶。　　
（二）原告參加被告林雅容以被告頂尖公司、被告豐稪公司名義
      宣傳之房地產投資講座說明，經招生，乃付費予頂尖教育
      團隊，成為頂尖教育團隊「派宏菁英商學苑」會員後，王
      派宏即在「派宏菁英商學苑」課程之課堂上介紹各種投資
      合約項目，並介紹其旗下各投資窗口負責之項目，及告知
      有意願投資者可與負責項目之旗下團隊聯繫，且告知有一
      對一財務規劃之諮詢。原告聽取「派宏菁英商學苑」王派
      宏講授之講座課程及且參與一對一財務規劃諮詢後，被招
      攬投資，乃於108年3月8日投入資金依指示匯款新臺幣（
      下同）50萬元至王派宏土地銀行中壢分行帳戶內而以50萬
      元投資，並於108年4月12日與王派宏簽立派宏郵寄精品合
      約（舊約換新），另取得王派宏簽立之同額本票及借據。
      嗣王派宏將吸金所得攜帶離境，被告及王派宏違反銀行法
      之不法吸金行為始遭揭露偵辦，被告及王派宏非法經營收
      受存款業務，違反銀行法之保護他人法律，致原告受有投
      資款50萬元無法收回之損害。為此，爰依民法第184條、
      第185條、第188條第1、2項、公司法第23條第2項等規定
      ，請求被告連帶負損害賠償責任，並聲明請求：被告應連
      帶給付原告50萬元，及自起訴狀繕本送達翌日起至清償日
      止，按年息5%計算之法定遲延利息。
五、被告則均求為判決駁回原告之訴及陳明如受不利判決，願供
    擔保請准宣告免為假執行，並辯稱：
（一）被告頂尖公司、豐複公司及林雅容，純基於與王派宏間之
      合作協議，協助推廣「派宏菁英商學苑」之合法課程，然
      被告對王派宏利用授課之便於課餘或課後時間吸收學員參
      與投資之行為，確實不知悉，且王派宏或其助理向學員招
      攬投資之款項，亦無交付被告頂尖公司、豐複公司及林雅
      容，被告頂尖公司、豐複公司及林雅容，客觀上無任何非
      法吸金之犯行，主觀上亦無任何非法吸金之不法意圖及犯
      罪故意，遑論與王派宏或其助理間有任何犯意聯絡及行為
      分擔。
（二）被告頂尖公司、豐複公司及林雅容所經營之「頂尖教育平
      台」，係獨立運作之財務投資課程教學平台，且依據被告
      於110年3月19日陳報之統計資料所示，被告林雅容經營之
      頂尖教育平台中，每年度其他講師的課程數合計為490堂
      ，王派宏之課程僅約48堂，王派宏與頂尖教育團合作之課
      程僅約9.8%，不到一成。足見王派宏僅係被告頂尖公司、
      豐複公司及林雅容所經營之「頂尖教育平台」的眾多專業
      領域講師之其中1位而已。
（三）另被告頂尖公司與王派宏間就「派宏菁英商學苑課程」行
      銷廣告事宜，訂有協議書，課程内容主要講授房地產投資
      入門、財務槓桿、財商資源分享及交流、法拍屋及中古屋
      買賣等房地產及財商課程，均屬正當合法財商課程。且雙
      方明文約定合作之範疇係王派宏推出之「派宏菁英商學苑
      」課程推廣經銷事宜，然有關該課程之課程安排、上課日
      期、講義内容及場地租借等細節，均由王派宏或其助理負
      責，頂尖教育平台並無介入之權。且雙方亦有約定王派宏
      不得於授課過程中有任何違反法令之行為。然王派宏竟於
      課餘或課後時間利用不知情之頂尖教育平台管理之學員資
      訊，私自向學員進行各項吸金方案之行銷，簽約並收受款
      項，顯然逾越其與頂尖教育平台之合作範疇，被告等人對
      王派宏私自招攬投資並收受款項之行為，毫不知情。
（四）又銀行法第29條等規定，皆非民法第184條第2項所稱保護
      他人之法律，其立法目的，實著重於保護國家法益及社會
      法益，並非個人法益，難謂屬民法第184條第2項所稱保護
      他人之法律。縱認原告有違反保護他人法律之行為、被告
      受有損害（假設語氣），惟被告之違法行為與原告之損害
      間，並無相當因果關係存在。　　
（五）原告係於106年7月5日報名頂尖教育集團開辦一次性收費
      課程「派宏菁英商學苑」，報名費用為42,800元。而於10
      8年4月12日始投資王派宏提供之投資案「派宏精品合約」
      金額50萬元，此投資案並非被告頂尖公司、豐複公司、林
      雅容所提供，且被告頂尖公司、豐複公司、林雅容皆未與
      原告有任何的接觸，更無招攬行為、金流、簽約等事宜，
      原告全因被王派宏蒙蔽或聽信於王派宏及利益所誘而受害
      ，且被告王派宏及旗下所有助理，皆不被告頂尖公司、豐
      複公司、林雅容所聘之員工，故與被告頂尖公司、豐複公
      司、林雅容無相對關係。被告頂尖公司、豐複公司一次性
      收費課程教育費用，而原告是另參與王派宏私辦之說明會
      或其他課程所受害，王派宏於課餘或課後時間利用不知情
      之頂尖教育平台管理之學員資訊，私自向學員進行各項吸
      金方案之行銷，簽約並收受款項，顯然逾越其與頂尖教育
      平台之合作範疇，被告頂尖公司、豐複公司、林雅容對於
      王派宏及其他被告利用頂尖教育平台取得學員資訊後，私
      下向學員進行各項吸金方案之行銷、簽約、收受款項等情
      事毫不知情，故被告頂尖公司、豐複公司、林雅容不僅主
      觀上顯無幫助之意思，與王派宏亦無犯意聯絡及行為分擔
      共同非法經營收受存款業務。
六、本院得心證之理由如下：
（一）按違反保護他人之法律，致生損害於他人者，負賠償責任
      ，民法第184條第2項定有明文。次按民法第185條第2項所
      稱之幫助人，係指幫助他人使其容易遂行侵權行為之人，
      其主觀上須有故意或過失，客觀上對於結果須有相當因果
      關係，始須連帶負損害賠償責任（最高法院92年度台上第
      1593號判決參照）。又除法律另有規定者外，非銀行不得
      經營收受存款業務；該所稱收受存款，係指向不特定多數
      人收受款項或吸收資金，並約定返還本金或給付相當或高
      於本金之行為；而以借款、收受投資、使加入為股東或其
      他名義，向多數人或不特定之人收受款項或吸收資金，而
      約定或給付與本金顯不相當之紅利、利息、股息或其他報
      酬者，以收受存款論，銀行法第29條第1項、第5條之1、
      第29條之1分別定有明文。準此，行為人如以前揭方法向
      不特定之多數人收受款項或吸收資金，且非銀行未經許可
      經營前揭業務者，即與前開規定之構成要件相當。又上開
      規定旨在保障社會投資大眾之權益，有效維護經濟金融秩
      序，自屬民法第184條第2項所指保護他人之法律（最高法
      院103年度台上字第1232號裁定、103年度台上字第1198號
      判決、103年度台上字第19號裁定要旨參照），倘因此而
      使人受有損害，即應負侵權行為之損害賠償責任。故若有
      人違反銀行法而造成他人損害，該違反銀行法之人即應負
      損害賠償。是以，被告辯稱銀行法非保護他人之法律乙節
      ，自非可採。
（二）原告主張其參加被告林雅容以被告頂尖公司、被告豐稪公
      司名義宣傳之房地產投資講座說明，經招生，乃付費予頂
      尖教育團隊，成為「派宏菁英商學苑」會員，原告聽取「
      派宏菁英商學苑」由王派宏講授之講座課程後，被招攬投
      資，於108年3月8日投入資金匯款50萬元，並於108年4月1
      2日與王派宏簽立派宏郵寄精品合約，另取得王派宏簽立
      之同額本票及借據等事實，有其提出之匯款申請書、派宏
      郵寄精品合約（左上角有學員編號）、本票、借據等為證
      ；又訴外人王派宏由於多年之教授房地產、期貨、股市及
      投資標的之經驗，獲得投資老師之信譽，而與其餘刑事被
      告共同基於非法經營銀行收受存款業務之犯意聯絡；被告
      林雅容基於幫助王派宏經營銀行收受存款業務之犯意，由
      王派宏設計各種投資合約，承諾投資人依投資本金之金額
      ，按月、季或年，給付合計年息20%至36%不等，顯不相當
      之利息，且約定屆期後即返還本金（保本），再委由具有
      幫助犯意之被告林雅容以其為負責人之被告頂尖公司、豐
      稪公司名義於網路宣傳學校老師沒教的賺錢秘密等房地產
      投資訊息，吸引不特定人參與王派宏於臺灣地區各地所舉
      辦之投資講座、說明會，並引誘有興趣快速賺錢之人，加
      入派宏菁英商學苑成為終身高級會員，王派宏即在進階講
      座課程上，講授有關黃金磨成粉末後自香港攜帶到印度、
      日本等地轉售賺取高額價差之投資計畫，進而介紹其設計
      之各類投資合約，依會員資力，鼓吹會員投資賺取高額利
      息，再依會員投資之金額大小，分由其本人吸收會員之投
      資款項，或指示會員將資金以單線分散之方式，分別向有
      犯意聯絡之投資窗口或王派宏簽立合約，再交付由王派宏
      等人簽立之借據、本票予投資人，以示保本之意。王派宏
      並於每期付息日前，將應付利息以匯款或現金之方式，交
      予簽約助理或投資窗口負責人以現金無摺存款之方式，存
      入投資人之帳戶，其中原告加入派宏菁英商學苑成為終身
      高級會員後，於108年3月8日投入資金匯款50萬等事實，
      由臺灣新北地方檢察署（下稱新北地檢署）檢察官偵查起
      訴暨移送併辦後，業經本院以109年度金重訴字第11號刑
      事判決認定訴外人王派宏與其餘刑事被告共同違反銀行法
      第29條、第29條之1，而共犯違反銀行法第125條第1項之
      非法經營收受存款罪；被告林雅容為法人之行為負責人，
      幫助犯銀行法第125條第1項後段之非法經營收受存款業務
      罪；被告頂尖公司、豐稪公司因其負責人執行業務幫助犯
      銀行法第125條第1項後段之非法經營收受存款業務罪而遭
      依銀行法第127條之1第1項規定處以罰金刑等情，有該刑
      事判決附卷可稽，並經本院職權調取上開刑事案件偵審卷
      宗（電子卷證）查明屬實，足徵王派宏與其餘刑被告確有
      共同非法經營收受存款業務而違反銀行法之事實，違反保
      護他人之法律，並因此使原告受有投資損害甚明，即二者
      間具有相當因果關係。
（三）又被告林雅容以其負責人之被告頂尖公司、豐稪公司名義
      於網路宣傳「學校老師沒教的賺錢秘密」等房地產投資訊
      息，吸引原告投資人參與王派宏於臺灣地區各地所舉辦之
      投資講座、說明會，並吸引有興趣快速賺錢之原告等投資
      人，加入頂尖教育團隊之「派宏菁英商學苑」成為會員，
      王派宏即在講座課程講授介紹其設計之各類投資合約內容
      ，鼓吹原告等會員投資，原告等會員進而與王派宏或王派
      宏之投資窗口簽立投資合約並交付投資款等事實，業據原
      告指述綦詳，並有系爭刑事判決及頂尖教育團隊「派宏菁
      英商學苑」報名表、頂尖公司貴賓卡會員證可參，並經本
      院調取上開刑事案件卷宗核閱屬實，足認被告林雅容有以
      其所經營頂尖教育團隊即被告頂尖公司、豐稪公司幫助王
      派宏及其餘刑事被告容易遂行違反保護他人法律之行為，
      且此幫助違反保護他人法律之行為與原告所受投資損害間
      有相當因果關係，故被告林雅容、頂尖公司、豐稪公司否
      認二者間有相當因果關係，非可採信。
（四）被告林雅容既有幫助違反保護他人法律之行為，依民法第
      184條第2項規定意旨，即推定為過失責任，應由被告林雅
      容、頂尖公司、豐稪公司證明無故意或過失，始能免責。
　　　而被告頂尖公司與王派宏簽立之協議書雖約定王派宏如於
      授課過程違反中華民國法律，公司得逕行主動終止協議並
      向王派宏請求損害賠償，但其約定並不足以證明被告林雅
      容即無故意或過失責任，且依被告林雅容於上開刑事案件
      供述：若民眾要上王派宏投資課程會向頂尖公司報名並繳
      交會員費，頂尖公司為王派宏舉辦投資課程，可稱為說明
      會，學員在上課中聽到王派宏提到房地產、銀行借貸額度
      或股票投資等投資資訊，王派宏會要求學員再去上進階課
      程，進階課程由王派宏之妹王美君管理，王美君會將進階
      課程詳細時間、地點等資料告訴我，我再幫忙公布在頂尖
      教育公司臉書網站上，若學員願意參與王派宏的投資，王
      派宏會依投資類別指定不同助理接待，再由助理告知繳交
      投資款及投資報酬等訊息，王派宏將操作投資訊息加入進
      階課程時，我有向王派宏提出疑問，王派宏表示是因學員
      一再要求，為服務學員才如此等情（見臺灣臺北地方檢察
      署108年度警聲搜字第1000號卷第65頁、第66頁)，足見被
      告林雅容早已知悉王派宏有在頂尖教育團隊「派宏菁英商
      學苑」進階課程講授其設計之投資合約，參之被告林雅容
      自陳有以2200萬元投資王派宏「派宏郵寄精品合約」，並
      與王派宏簽約，頂尖公司其他4名股東亦以5千萬元投資王
      派宏設計之投資合約，每3個月分紅9％（即相當於年息36％
      ）等情（臺灣臺北地方檢察署108年度警聲搜字第1000號
      卷第65頁、高市警鹽分偵字第10870588400號卷第18頁）
      ，足徵被告林雅容對於王派宏等人向原告等投資人講授介
      紹招攬王派宏設計之投資合約，係以收受投資名義向不特
      定人吸收資金而約定給付與本金顯不相當之利息或利潤而
      違反銀行法之保護他人法律等節已有所認識或預見，卻仍
      容任王派宏等人在頂尖教育團隊「派宏菁英商學苑」進階
      課程講授該等投資合約，鼓吹原告等投資人投資，並以被
      告頂尖公司、豐稪公司名義向原告等投資人宣傳推廣付費
      加入「派宏菁英商學苑」成為會員，以聽取王派宏等人講
      授之講座課程，從中收取會員費牟利，其縱無故意亦有過
      失。
（五）另按公司負責人對於公司業務之執行，如有違反法令致他
      人受有損害時，對他人應與公司負連帶賠償之責，公司法
      第23條第2項定有明文。又我國民法之法人採法人實在說
      ，法人代表人代表法人之行為，即係法人之行為，倘其行
      為構成侵權行為，即屬法人之侵權行為，法人應對被害人
      負損害賠償責任。被告頂尖公司、豐稪公司之代表人被告
      林雅容執行被告頂尖公司、豐稪公司之業務，幫助王派宏
      與其餘刑事被告違反保護他人之法律，而違反法令，並與
      原告所受投資損害間有相當因果關係，其主觀上亦有過失
      ，構成侵權行為，即屬被告頂尖公司、豐稪公司之侵權行
      為，被告頂尖公司、豐稪公司應依民法第184條第2項規定
      負賠償責任，被告林雅容並應依公司法第23條第2項分別
      與被告頂尖公司、豐稪公司負連帶賠償責任。
（六）再按數人共同不法侵害他人之權利者，連帶負損害賠償責
      任。不能知其中孰為加害人者亦同。造意人及幫助人，視
      為共同行為人，民法第185條定有明文。本件訴外人王派
      宏與其餘刑事被告違反保護他人法律之行為，與原告所受
      投資損害間有相當因果關係，為原告所受投資損害之共同
      原因，具行為關連共同性，被告頂尖公司、豐稪公司則為
      王派宏等人違反保護他人法律侵權行為之幫助人，依前開
      規定，王派宏、被告頂尖公司、豐稪公司為共同侵權行為
      人，即應連帶負損害賠償責任。
（七）末按不真正連帶債務，係指數債務人以同一目的，本於各
      別之發生原因，對債權人各負全部給付之義務，因債務人
      其中一人為給付，他債務人即應同免其責任之債務而言（
      最高法院100年度台上字第848號、97年度台上字第453號
      、95年度台上字第2779號判決要旨參照）。本件訴外人王
      派宏、被告頂尖公司、豐稪公司係依民法第185條規定負
      連帶賠償責任，與被告林雅容係依公司法第23條第2項規
      定分別與被告頂尖公司、豐稪公司連帶負賠償責任，出於
      不同之法律關係，雖負同一賠償義務，仍為不真正連帶債
      務，非一般連帶債務，故原告請求被告依一般連帶關係，
      請求被告連帶負損害賠償責任，並非有據；而依不真正連
      帶債務性質，如本件其中任一被告已為給付，其他被告於
      其給付範圍內，即同免其責任。
七、綜上所述，原告依民法第184條、第185條、公司法第23條第
    2項等規定，請求被告負不真正連帶債務，並聲明請求：如
    主文第1、2、3、4項所示（其中起訴狀繕本送達翌日為109
    年11月21日）為有理由，應予准許；逾此部分之請求，則無
    理由，應予駁回。
八、本判決原告勝訴部分，係適用簡易程序所為被告敗訴之判決
    ，爰依職權宣告假執行；另被告陳明如受不利判決，願供擔
    保，請准宣告免為假執行，核無不合，爰酌定相當之擔保金
    額併予准許如主文第7項但書所示。
九、本件事證已臻明確，兩造其餘攻擊防禦方法及證據，經審酌
    後與判決之結果不生影響，爰不一一論列。　　　
中　　華　　民　　國　　111 　年　　10　　月　　21　　日
                      法  官  趙義德
以上正本係照原本作成。
如不服本判決，應於送達後20日內，向本院提出上訴狀並表明上
訴理由，如於本判決宣示後送達前提起上訴者，應於判決送達後
20日內補提上訴理由書（須附繕本）。  
中　　華　　民　　國　　111 　年　　10　　月　　21　　日
                      書記官  張裕昌